【裁判字號】    99,消債抗,89
【裁判日期】    990716
【裁判案由】    聲請延長更生方案履行期限
【裁判全文】
臺灣板橋地方法院民事裁定            99年度消債抗字第89號
抗  告  人  甲○○
代  理  人  許銳明律師
上列抗告人因消費者債務清理條例聲明異議事件，對於中華民國
99年5 月25日本院99年度消債聲字第81號裁定提起抗告，本院裁
定如下：
    主    文
抗告駁回。
抗告程序費用新臺幣壹仟元由抗告人負擔。
    理  由
一、按更生方案經法院裁定認可確定後，債務人因不可歸責於己
    之事由，致履行顯有困難者，得聲請法院裁定延長其履行期
    限，但延長之期限不得逾二年，消費者債務清理條例第75條
    第1項定有明文。
二、本件抗告意旨略以：消費者債務清理條例第75條第1 項規定
    延長更生方案履行期限之本旨，在於考量更生方案經法院認
    可確定後，債務人難免遇不可歸責於己之事由，致履行顯有
    困難時，應賦予債務人救濟之道，使有排除困難，繼續履行
    更生方案之機會，如確非可歸責於債務人致發生履行困難情
    事時，應准其延長履行期限，絕非謂只要是發生於法院裁定
    認可更生方案確定前之事由，即不得審酌准予延長，或概以
    認可更生方案裁定確定之日，作為不可歸責於己之聲請要件
    ，原裁定以本件聲請事由係發生於更生方案確定前後，作為
    准予延長之法定要件，容有違誤，爰依法提出抗告，請求廢
    棄原裁定等語。
三、按前開法律規定之「因不可歸責於己之事由，致履行顯有重
    大困難者」，必須係發生於「更生方案經法院裁定認可確定
    後」者，其立法意旨係基於更生方案經認可後，應由債務人
    誠實遵守信用履行經由其自行提出之更生方案所擬訂之還款
    條件，惟於例外情形下發生情事變更，在履行更生方案期間
    收入或收益不如預期，致該方案履行困難甚或履行不能，因
    不可歸責於己之事由，始能聲請延長履行期限；又所謂不可
    歸責於己之事由，係指出於非己身所能控制之自然力或其他
    人為事由，具有猝然性而不能預知，非人力所能參與或所能
    阻止，而陷於不能履行承諾償還自己之債務者而言，例如：
    債務人於履行清償期間遭逢重大意外災害（如車禍、火災、
    或罹患重大不治之惡疾）而喪失工作能力，或負擔家計生活
    之職業工作突然非自願性失業，而可預見的、持續性的無法
    就業謀生；或因遭逢不可抗力之天然災害（如地震、颱風、
    水災）而因其損害甚鉅致無力清償等情事，方為適例。
四、本件抗告人前聲請更生經本院裁定准許，並於98年10月30日
    以98年度司執消債更字第69號裁定認可更生方案並經確定在
    案，故抗告人聲請延長更生方案履行期限是否應准許，自應
    審查抗告人是否於「更生方案經法院裁定認可確定後」發生
    有「因不可歸責於己之事由，致履行顯有重大困難」之法定
    要件。經查：依抗告人所提出之離職證明書上所載，聲請人
    係於98年9 月24日離職，而本院98年司執消債更字第69號裁
    定係就抗告人於98年9 月28日所提出之更生方案為認可，縱
    認抗告人抗辯其係因遭原任職公司解職，而非自願性離職之
    主張屬實，惟該事由亦屬發生於更生方案認可裁定之前，則
    抗告人更生方案裁定認可確定前後之經濟條件顯無明顯變更
    ，要無任何「因不可歸責於己之事由，致履行有重大困難」
    之情事存在，抗告人徒以提出更生方案前已生之事由，執為
    聲請延長更生方案履行期限之理由，顯與上開法律所規定之
    要件不合，其聲請自不應准許。原裁定駁回抗告人之聲請，
    並無不合。抗告意旨指摘原裁定不當，求予廢棄，為無理由
    ，應予駁回。
五、結論，本件抗告為無理由，依消費者債務清理條例第15條，
    民事訴訟法第495 條之1第1項、第449條第1項、第95條、第
    78條，裁定如主文。
中    華    民    國    99    年    7     月    16    日
                  民事第二庭    審判長法  官  陳麗玲
                                      法  官  連育群
                                      法  官  鍾啟煌
以上正本證明與原本無異
本裁定不得再抗告
中    華    民    國    99    年    7     月    16    日
                                      書記官  張國仁

司法院資訊處製作；財團法人民間司法改革基金會備份。
